臺灣高等法院臺南分院刑事判決
上　訴　人
即　被　告　甲○○
指定辯護人　本院公設辯護人丙○○
上列上訴人因違反毒品危害防制條例案件，不服臺灣臺南地方法
院八十七年度訴字第一Ｏ七三號中華民國八十八年四月二日第一
審判決（起訴案號：臺灣臺南地方法院檢察署八十七年度偵字第
七五七七號），提起上訴，判決後，經最高法院第三次發回更審
，本院判決如下：
    主  文
原判決關於甲○○販賣第二級毒品部分及定執行刑均撤銷。
甲○○共同連續販賣第二級毒品，處有期徒刑柒年陸月。扣案之
安非他命貳大包（驗餘含包裝共重柒伍點零零柒公克）及安非他
命伍大包肆小包（驗餘含包裝共重貳陸貳點肆玖公克）均沒收
銷燬之。毒品安非他命外包裝拾壹個均沒收。販賣所得新台幣壹
萬伍仟元均沒收，如全部或一部不能沒收時，以其財產抵償之。
    事  實
一、甲○○與其姊夫乙○○（檢察官另行偵辦）共同意圖營利，
    基於販賣第二級毒品安非他命之概括犯意聯絡，先於民國（
    下同）八十七年六月初某日，經黃榮泰委由其妻陳美如，向
    陳美如之乾爸爸即乙○○以行動電話購買價值新台幣（下同
    ）一萬五千元之安非他命後，經乙○○委由甲○○攜帶第二
    級毒品安非他命，至台南縣玉井鄉豐里村黃榮泰（另由檢察
    官偵辦）所經營之盛豊檳榔攤內，販賣並親自交付予黃榮泰
    ，得款一萬五千元，嗣八十七年六月三十日凌晨零時十分許
    ，黃榮泰在其所經營之盛豊檳榔攤內，持有安非他命一大包
    一小包、海洛因一包為警查獲，黃榮泰乃供出安非他命係向
    乙○○購買，並經警授意黃榮泰向乙○○佯稱欲購買安非他
    命，由其妻陳美如以行動電話向乙○○購買安非他命，蔡志
    明又與甲○○秉承前開共同意圖營利販賣第二級毒品安非他
    命之概括犯意，由乙○○再囑由甲○○攜帶安非他命至黃榮
    泰上開檳榔攤，欲販售與黃榮泰。甲○○乃於同日凌晨三時
    四十二分許，攜帶二大包，價約九萬元之第二級毒品安非他
    命前來欲販賣予黃榮泰時，為警當場查獲，而未得逞，並經
    警扣得其尚未及售出之上開二大包安非他命（驗餘含包裝共
    七五點００七公克），又經警帶同甲○○至彰化縣彰化市○
    ○路一二九巷三十七弄一號六樓之二住處大樓樓梯間，再扣
    得安非他命五大包四小包（驗餘含包裝共二六二點四三九公
    克）。
二、案經台南縣警察局玉井分局報請台灣台南地方法院檢察署檢
    察官偵查起訴。
    理  由
甲、證據能力部分：
一、按被告以外之人於審判外之陳述，雖不符前四條之規定，而
    經當事人於審判程序同意作為證據，法院審酌該言詞陳述或
    書面陳述作成時之情況，認為適當者，亦得為證據。當事人
    、代理人或辯護人於法院調查證據時，知有第一百五十九條
    第一項不得為證據之情形，而未於言詞辯論終結前聲明異議
    ，視為有前項之同意刑事訴訟法第一百五十九條之五定有明
    文。
二、查本件被告犯罪事實之證據方法，詳如起訴書、原審及歷審
    判決書所引之證據等證據，詳如（一）証人黃榮泰之證詞（
    二）證人陳美如之證詞（三）警訊卷附之監聽譯文（四）證
    人張志鵬之證詞（五）行政院衛生署藥物食品檢驗局87年8
    月19日藥檢壹字第8713677號函暨檢驗成績書（六）証人乙
    ○○之證詞（七）証人即警員顏世澤、林茂雄、張志鵬之證
    詞（八）扣案之安非他命二大包、安非他命五大包四小包（
    九）台南縣警察局玉井分局87年8月7日函暨附件（臺南縣衛
    生局87 年7月18日檢驗成績書、送驗尿液之個案名冊對照表
    影本）（十）臺灣大哥大股份有限公司87年11月17日覆函暨
    通聯紀錄（十一）法務部調查局87年7月22日鑑定通知書（
    十二）證人李正龍、羅永義、郭登燕之證詞等，被告及辯護
    人均同意列入證據方法（見本院重上更三卷第四七頁），是
    本院審酌該言詞陳述或書面陳述作成時之情況，認為適當，
    自得採為證據，先行明。
乙、實體部分：
一、訊據上訴人即被告甲○○固坦承於六月三十日凌晨三時四十
    二分許，因受其姊夫乙○○之託，攜帶前開安非他命至黃榮
    泰之檳榔攤為警查獲之事實，但矢口否認有何共同販賣第二
    級毒品之犯行，於本院前審及此次審理時辯稱：伊僅於三十
    日當天受乙○○之託，送安非他命去給黃榮泰而已，價錢不
    是伊談的，東西當時還放在車上，若認其所為應負刑責，亦
    僅屬幫助販賣而已云云。
二、經查：
（一）卷查被告與乙○○共同販賣第二級毒品安非他命二次予黃
      榮泰之事實，已據證人黃榮泰迭次於警訊、偵查、原審中
      證稱：伊所持有之安非他命係向綽號「蔡董」之乙○○男
      子購買的，每次均由伊把電話號碼給伊太太陳美如，由伊
      太太打電話向其所認之乾爸爸「蔡董」聯絡交易地點及數
      量，購買安非他命第一次是民國八十七年六月初，第二次
      是案發當日（即同年六月三十日）警察叫伊聯絡的，二次
      均是由綽號「阿南」之男子送來，「蔡董」姓名是乙○○
      ，「阿南」本名叫甲○○，乙○○是甲○○的姊夫等語綦
      詳（詳八十七年六月三十日警訊筆錄，偵查卷第三二、三
      三、六七、六八頁，原審卷第三四、一一三、一一四頁）
      ；即於原審九十四年一月二十六日上午審理時亦證稱：「
      （打電話跟蔡董聯絡買安非他命後，安非他命由何人交給
      你的？）甲○○」甚明在卷（見前審重上更二字卷第六七
      頁正面）。與證人陳美如於警訊及原審時之證述：查扣之
      安非他命係伊丈夫黃榮泰向乙○○及甲○○購買的，係由
      伊打電話向乙○○聯絡並約定交易地點，一共幫伊丈夫打
      過二次電話，二次購買安非他命均是由甲○○送來的等情
      節（詳八十七年六月三十日警訊筆錄，原審卷第三三、三
      四頁），經核其二人之基本事實之證述相互合。況稽之
      被告於本院前審審理中亦已供認陳稱：「先後二次替伊姊
      夫帶安非他命給黃榮泰」等語無訛（詳本院前審上訴字第
      七二五號卷第四五頁背面）。
（二）證人陳美如於警訊時亦同時供證：向乙○○聯絡並約定交
      易地等，安非他命價錢係每包為一萬五千元向乙○○購買
      等語（見八十七年六月三十日警訊筆錄）；是於八十七年
      六月間某日，向乙○○購買第二級毒品安非他命之金額為
      一萬五千元，至堪認定。
（三）又自證人黃榮泰前開檳榔攤中查扣之白色結晶一大包、一
      小包及白色粉末一包，經送檢驗結果，確係安非他命（驗
      餘含包裝共十二點０六０公克）及海洛因（驗餘淨重四點
      五七公克、包裝重０點四二公克，海洛因部分業經判決確
      定）無訛，有行政院衛生署藥物食品檢驗局八十七年八月
      十九日藥檢壹字第八七一三六七七號檢驗成績書（詳偵查
      卷第六十頁）及法務部調查局鑑定通知書（詳偵查卷第四
      十六頁）各一紙在卷可稽；另自被告駕駛之車輛內及其住
      處查獲之白色結晶二大包，經檢驗結果，亦係安非他命無
      誤，驗餘含包裝共七五點００七公克，及嗣後經警帶同甲
      ○○至彰化縣彰化市○○路一二九巷三十七弄一號六樓之
      二住處大樓樓梯間，再扣得安非他命五大包四小包，經檢
      驗結果，亦為安非他命，餘驗含包裝共二六二點四三九公
      克；亦有前開行政院衛生署藥物食品檢驗局檢驗成績書在
      卷可證。
（四）再觀諸證人黃榮泰被查獲後，為配合警方而由其配偶陳美
      如向乙○○（綽號「董仔」）佯稱欲購買安非他命之監聽
      譯文中，乙○○係派其舅子「阿南仔」持安非他命至檳榔
      攤販賣予黃榮泰，並表示「阿南仔」下交流道後會再打電
      話與陳美如聯絡；另被告於原審亦坦承：當天被查獲前確
      曾打電話予證人黃榮泰，而由證人陳美如接聽，陳美如第
      一句話就表示：「黃大哥你要下來了嗎？」等語不諱（詳
      原審卷第二十一頁），足認証人黃榮泰、陳美如上開証詞
      ，與事實相符，而可信採。被告案發當日所攜帶之安非他
      命確係受乙○○之囑付，欲售與証人黃榮泰，足堪認定。
（五）至於証人黃榮泰、陳美如就安非他命究係向乙○○或被告
      所買，彼等於警訊之證述，前後不一（見黃榮泰八十七年
      六月三十日第一、二次、三次警訊筆錄、証人陳美如八十
      七年六月三十日第一、二次警訊筆錄）。然証人乙○○於
      本院更一審囑託臺灣臺中地方法院訊問時，証人乙○○已
      証述【被查獲當天是其叫被告將安非他命帶去】（見本院
      更一審卷第九十七頁）；而證人黃榮泰、陳美如因渠等係
      與乙○○聯絡買賣事宜，而由被告持安非他命前來交易，
      致二人對販賣對象係乙○○或被告之認知不同，始製作數
      次警訊筆錄之事實，亦據証人即警員顏世澤、林茂雄、張
      志鵬證述屬實（詳原審卷第六十一至六十三頁）；而被告
      既先後二次攜帶毒品前來與證人黃榮泰交易，業已參與販
      賣毒品之犯罪構成要件行為，顯示其事前即與乙○○有犯
      意之聯絡，及行為之分擔，應為共同正犯，則証人黃榮泰
      、陳美如於警訊時或因而証述【向被告或乙○○購買安非
      他命】等語，尚難認有何矛盾不實之處。再被告與乙○○
      先後二次之販賣安非他命，彼等既有犯意之聯絡及行為之
      分擔，應為共同正犯，再被告既係攜帶安非他命前來該檳
      榔攤交易，已參與販賣第二級毒品安非他命之構成要件，
      則被告辯稱：其僅替乙○○運送安非他命與黃榮泰，應僅
      屬幫助犯云云，亦無足採。
（六）又查被告始終否認有前開販賣安非他命之事實，本院固無
      從查得被告與乙○○販入上開安非他命之真正價格，及其
      是否因非法販賣該安非他命予前揭證人而獲得具體利潤之
      金額。然參以毒品安非他命為政府嚴予查緝取締之違禁物
      ，苟無利潤或報酬可圖，衡情被告與乙○○應無甘冒被查
      緝法辦重刑之危險，而由証人乙○○囑由被告攜帶毒品安
      非他命欲交與證人黃榮泰之理，足認被告與証人乙○○有
      從中賺取差額利潤圖利之意圖及事實甚明。
（七）末按所謂陷害教唆足以阻斷犯罪之成立，係以被告原無犯
      罪之意，全因教唆人之教唆始萌犯意而行為始足充之，若
      被告原本即有犯罪之意，僅因教唆人之教唆而彰顯其犯行
      ，自無何陷害可言，自不得援引陷害教唆之名義，充作其
      免責之藉口。查本件雖係先由警查獲証人黃榮泰，經証人
      黃榮泰供出安非他命來源後，經警授意黃榮泰向乙○○佯
      稱欲購買安非他命，以誘捕偵查之方式而查獲被告；然依
      証人黃榮泰証述於八十七年六月初某日，即有向乙○○購
      買安非他命，而本次更因黃榮泰向乙○○聯絡購買安非他
      命後，由被告攜帶前開安非他命欲交與黃榮泰，交易販毒
      事宜之際而為警查獲，及被告分別經警扣得前開安非他命
      合計高達三百多公克，數量甚多，足見乙○○與被告原即
      有販賣安非他命之意，而非因証人黃榮泰與其妻陳美如配
      合警方教唆所致，已至為明確；本件與所謂之「陷害教唆
      」尚有所區別，尚難以証人黃榮泰配合警方以釣魚之方式
      查獲本件，即據為被告免責之依據，併此明。
（八）綜上所述，被告與証人乙○○就前開販賣安非他命之事實
      ，彼此間有犯意之聯絡及行為之分擔，被告前開所辯，顯
      係事後卸責之詞，並無足取。本件事証明確，被告犯行，
      堪以認定。
三、按安非他命係毒品危害防制條例第二條第二項第二款所稱之
    第二級毒品。核被告第一次販賣毒品安非他命之行為，係犯
    同條例第四條第二項之販賣第二級毒品既遂罪，其第二次之
    販賣行為，雖與購買者即證人黃榮泰談妥價格、約定交易時
    間，然証人黃榮泰既係經警授意，由其妻陳美如打行動電話
    向乙○○佯稱購買安非他命，並由被告攜帶安非他命前來交
    易而為警查獲，足認証人黃榮泰就此次安非他命之交易，並
    無【購買之真意】，被告所為係犯同條例第四條第五項、第
    二項之販賣第二級毒品未遂罪。其持有第二級毒品安非他命
    之低度行為應為販賣之高度行為所吸收，不另論罪。又其先
    後一次販賣既遂及一次販賣未遂犯行，時間緊接，犯罪構成
    要件相同，顯係基於概括之犯意反覆為之，為連續犯，應依
    連續犯之規定論以販賣第二級毒品既遂一罪，除法定本刑無
    期徒刑不得加重外，其餘部分並加重其刑。被告與乙○○間
    有犯意之聯絡及行為之分擔，均為共同正犯。又被告犯罪後
    毒品危害防制條例第四條業經於九十二年七月九日修正公布
    ，其中第二項販賣第二級毒品罪法定刑仍為「無期徒刑或七
    年以上有期徒刑，得併科新台幣七百萬元以下罰金」，即修
    正後第四條第二項販賣第二級毒品罪之法定刑與修正前之同
    條第二項之法定刑既屬相同，自無比較新舊法之必要，仍應
    適用修正後毒品危害防制條例第四條第六項、第二項，併此
    敘明。
四、原審據予論罪科刑，固非無見，惟查：（一）原判決事實及
    理由欄，就被告是否有意圖營利，均未論及，與犯罪構成要
    件不合。（二）被告販賣安非他命予黃榮泰既遂一次，未遂
    一次，共計販賣所得一萬五千元而已，原審認定其犯罪所得
    之財物，尚包括販賣第一級毒品之二萬五千元，共四萬元，
    亦有未合。（三）扣案之包裝物十一只，為被告所有供犯罪
    所用之物，依毒品危害防制條例第十九條第一項之規定，僅
    沒收勿庸銷燬，原審諭知沒收銷燬之，亦有未洽。被告上訴
    意旨否認犯罪，並以前開情詞指摘原判決不當，固無足取，
    惟原判決既有上開可議之處，自無可維持，應由本院就其所
    犯販賣第二級毒品犯行及定執行刑部分一併撤銷改判。爰審
    酌被告犯罪之動機、目的、手段，前後二次次販賣安非他命
    ，一次既遽，一次未遂，及犯罪後否認之態度等一切情狀，
    量處如主文第二項所示之刑，以示懲儆。扣案之安非他命二
    大包（驗餘含包裝共重七五點００七公克）及安非他命五大
    包四小包（驗餘含包裝共重二六二點四三九公克），不問屬
    於犯人與否，應依毒品危害防制條例第十八條第一項前段沒
    收銷燬之。扣案之毒品安非他命外包裝合計十一個，係乙○
    ○與被告所有供販賣毒品所用之物（最高法院八十八年台上
    字第五０三三號判決參照），均應依毒品危害防制條例第十
    九條第一項規定沒收。又被告販賣安非他命予黃榮泰既遂一
    次，未遂一次，共計販賣所得一萬五千元，為其犯罪所得之
    財物，雖未扣案，然不能證明業已滅失，併依同條例第十九
    條第一項之規定宣告沒收，如全部或一部不能沒收時，以其
    財產抵償之。
五、被告另被訴共同販賣第一級毒品部分，經本院前審（九十三
    年重上更二字第五六九號）判決無罪，雖公訴人提起上訴，
    惟經最高法院判決上訴駁回，業已確定在案，不另論述；另
    在台南縣玉井鄉豐里村黃榮泰所經營之盛豊檳榔攤內，查獲
    證人黃榮泰持有安非他命一大包一小包、海洛因一包，核與
    被告無涉，不為宣告沒收銷燬之諭知，併此明。
據上論斷，應依刑事訴訟法第三百六十九條第一項前段，第三百
六十四條、第二百九十九條第一項前段、修正後毒品危害防制條
例第四條第二項、第十八條第一項前段、第十九條第一項、刑法
第十一條前段、第二十八條、第五十六條，判決如主文。
本案經檢察官劉欽銘到庭執行職務。
中　　華　　民　　國　　94　　年　　8 　　月　　25　　日
                  刑事第一庭      審判長法官  黃崑宗
                                        法官  蔡長林
                                        法官  田平安
以上正本證明與原本無異。
如不服本判決，應於收受本判決後十日內向本院提出上訴書狀。
其未敘述上訴理由者並得於提起上訴後十日內向本院補提理由書
狀（均須按他造當事人之人數附繕本）「切勿逕送上級法院」。
　　　　　　　　　　　　　　　　　　　書記官  劉岳文
中　　華　　民　　國　　94　　年　　8 　　月　　26　　日
附錄法條：
修正後毒品危害防制條例第四條：
製造、運輸、販賣第一級毒品者，處死刑或無期徒刑；處無期徒
刑者，得併科新臺幣一千萬元以下罰金。
製造、運輸、販賣第二級毒品者，處無期徒刑或七年以上有期徒
刑，得併科新臺幣七百萬元以下罰金。
製造、運輸、販賣第三級毒品者，處五年以上有期徒刑，得併科
新臺幣五百萬元以下罰金。
製造、運輸、販賣第四級毒品者，處三年以上十年以下有期徒刑
，得併科新臺幣三百萬元以下罰金。
製造、運輸、販賣專供製造或施用毒品之器具者，處一年以上七
年以下有期徒刑，得併科新臺幣一百萬元以下罰金。
前五項之未遂犯罰之。
毒品危害防制條例第十八條第一項前段：
查獲之毒品及專供製造或施用毒品之器具，不問屬於犯人與否，
均沒收銷燬之。
毒品危害防制條例第十九條第一項：
犯第四條至第九條、第十二條、第十三條或第十四條第一項、第
二項之罪者，其供犯罪所用或因犯罪所得之財物，均沒收之，如
全部或一部不能沒收時，追徵其價額或以其財產抵償之。
